臺灣高等法院花蓮分院刑事裁定
111年度抗字第69號
抗  告  人  曾俊瑋
上列抗告人因聲明異議案件，不服臺灣臺東地方法院中華民國11
1年8月18日裁定(111年度聲字第265號)，提起抗告，本院裁定如
下：
    主  文
抗告駁回。
    理  由
一、原裁定意旨略以：抗告人即受刑人曾俊瑋(下稱抗告人)於民
    國110年5月間因酒後駕車之公共危險案件，經臺灣高雄地方
    檢察署檢察官(下稱高雄地檢署)以110年度速偵字第1789號
    為緩起訴處分確定，緩起訴期間為110年5月27日至111年5月
    26日；再於110年12月間因酒後駕車之公共危險案件，經臺
    灣臺東地方法院以111年度東交簡字第10號判決判處有期徒
    刑4月確定(即本案)。本案經臺灣臺東地方檢察署(下稱臺東
    地檢署)執行檢察官及高雄地檢署（受囑託執行）執行檢察
    官審核後，均認受刑人1年（110年）內密集2犯，且第2次酒
    駕時，明知已受緩起訴處分，於緩起訴時間內酒駕，酒測值
    高達每公升0.81毫克，而發生事故，本件若予易科罰金或易
    服勞動，均難收矯治之效或維持法秩序，故不准抗告人易科
    罰金及易服社會勞動。經核，抗告人係第2次酒後駕車，其
    未因前案110年5月緩起訴處分而有所警惕，復於110年12月
    再犯本案，且酒測值已達吐氣所含酒精濃度每公升0.81毫克
    ，更因不勝酒力擦撞停放路旁之自用小客車及普通重型機車
    ，顯見其漠視酒後不得駕車之法令，嚴重危害自身及其他用
    路人之安全，執行檢察官認本案如准予易科罰金，有「難收
    矯正之效」及「難以維持法秩序」之判斷，即無不當，而駁
    回抗告人聲明異議。
二、抗告意旨略以：檢察官於裁量是否准予易科罰金及易服社會
    勞動時，應審酌一切受刑人個人特殊事由，包括受刑人身體
    、教育、職業、家庭之關係或受刑人素行、犯後態度等事項
    。抗告人為○○實業股份有限公司○○預拌廠之副廠長，其係為
    拓展公司業務，與廠商交際應酬，在不得已之情況下遭人要
    求喝酒，若其入監，不但公司將因而陷入停擺，公司及員工
    之生計亦將受到影響。另家中有71歲之老母，配偶為家管並
    無收入，其尚需撫養9歲之女兒，甚有貸款新臺幣(下同)330
    萬元須分期償還，若其入監後配偶子女之生活因無收入，將
    陷入困難，且事後已至醫院諮詢戒癮門診，顯其已痛定思痛
    ，當無再犯之理。為此，請求撤銷檢察官不准受刑人易科罰
    金之執行指揮處分，並准予本案易科罰金等語。
三、按：
　㈠犯最重本刑為5年以下有期徒刑以下之刑之罪，而受6月以下
    有期徒刑或拘役之宣告者，得以新台幣（下同）1,000元、2
    ,000元或3,000元折算1日，易科罰金。但易科罰金，難收矯
    正之效或難以維持法秩序者，不在此限，刑法第41條第1項
    定有明文。準此，有期徒刑或拘役得易科罰金之案件，法院
    所諭知者，僅係如易科罰金之折算標準而已，至於是否准予
    易科罰金，係賦予執行檢察官於執行之際，視個案具體情形
    ，依前開法律規定裁量之權能，非謂受刑人受6個月以下有
    期徒刑或拘役之宣告時，執行檢察官即必然應准予易科罰金
    。而所謂「難收矯正之效」及「難以維持法秩序」，乃立法
    者賦與執行檢察官得依具體個案，考量犯罪特性、情節及受
    刑人個人特殊事由，審酌應否准予易刑處分之裁量權，檢察
    官就此項裁量權之行使，僅於發生裁量瑕疵之情況，法院始
    有介入審查之必要（最高法院110年度台抗字第1188號裁定
    意旨參照）。
　㈡又刑法第41條第1項得否易科罰金之規定，已刪除「受刑人因
    身體、教育、職業、家庭之關係或其他正當事由，執行顯有
    困難」之要件。依其立法理由說明，個別受刑人如有不宜易
    科罰金之情形，在刑事執行程序中，檢察官得依該項但書規
    定，審酌受刑人是否具有「確因不執行所宣告之刑，難收矯
    正之效，或難以維持法秩序」等事由決定之。是以，於法院
    判決確定後，受刑人僅取得得聲請易科罰金之資格，檢察官
    對於得易科罰金案件之指揮執行，仍應依具體個案，考量犯
    罪特性、情節及受刑人個人特殊事由等因素，如認受刑人確
    有因不執行所宣告之刑，難收矯正之效，或難以維持法秩序
    者，自得不准予易科罰金，此乃檢察官指揮執行時依職權裁
    量之事項，倘其未濫用權限，本不得任意指摘為違法，法院
    不宜自行代替檢察官判斷受刑人是否有上開情事，僅於檢察
    官裁量權之行使，有未依法定程序進行裁量，超越法律授權
    裁量範圍等情事，始有介入審查之必要。
　㈢本案抗告人係於前案緩起訴處分期間內再犯本案酒後駕車之
    公共危險案件，其酒測值甚至已達吐氣所含酒精濃度每公升
    0.81毫克，並有擦撞停放路旁多部車輛，發生實害結果。抗
    告人雖以其個人上開因素主張不適宜入監執行，惟抗告人知
    悉其於職業及家庭中擔負重任，卻漠視於此，再犯本案，顯
    見前案緩起訴處分，未使其生警惕效果。抗告人既漠視法令
    ，罔顧公眾之往來安全，對社會法秩序之危害重大，且抗告
    人於前案亦曾繳交處分金10萬元，而未記取教訓，本案如准
    易科罰金，恐難收矯正之效。從而，執行檢察官針對本案綜
    合考量抗告人犯罪情狀、個人特質，並衡量抗告人犯罪所造
    成法秩序等公益之危害大小、施以自由刑避免抗告人再犯之
    效果高低等一切因素，本於法律所賦予指揮刑罰執行職權之
    行使，就本案所為否准易科罰金，而令發監執行之判斷，已
    就自由刑一般預防（維持法秩序）與特別預防（有效矯治抗
    告人使其回歸社會）等目的為衡平裁量，檢察官不准易科罰
    金或易服社會勞動，尚無違刑法第41條第1項但書、第4項規
    定之意旨。本案執行檢察官執行指揮之裁量權既無逾越法律
    授權、將與事件無關之因素考慮在內或於相同事件為不同處
    理之違反平等原則等裁量瑕疵，自難認有執行指揮違法或不
    當。
四、綜上所述，原裁定以執行檢察官不准易刑處分之執行命令並
    無違法或不當，而駁回抗告人之聲明異議，核無違誤，抗告
    人仍執前詞提起抗告，指摘原裁定不當，請求撤銷原裁定，
    為無理由，應予駁回。
五、據上論斷，應依刑事訴訟法第412條，裁定如主文。　　
中　　華　　民　　國　　111 　年　　9 　　月　　20　　日
                  刑事庭審判長法  官  林信旭
                              法  官  顏維助
                              法  官  劉雪惠 
以上正本證明與原本無異。
本件不得再抗告。
中　　華　　民　　國　　111 　年　　9 　　月　　20　　日
                              書記官  林鈺明